臺灣高雄地方法院刑事判決　　　　　　　　95年度自字第44號
自　訴　人　乙○○
　　　　　　甲○○
上列二人之
共　　　同
自訴代理人　張清雄律師
被　　　告　丙○○　女　45歲.
　　　　　　　　　　身分證統一.
　　　　　　　　　　住台北市○○區○○路4段629號4樓
　　　　　　　　　　送達代收人李衍志律師
選任辯護人　李衍志律師
上列被告因誣告案件，經自訴人提起自訴，本院判決如下：
    主  文
丙○○無罪。
    理  由
一、自訴意旨略以：被告丙○○與丁○○（經本院以95年度自字
    第44號案件通緝中）意圖使自訴人乙○○（原名吳亭瑩）、
    甲○○（原名吳方如鶴、方雨涵）受刑事處分，明知乙○○
    、甲○○並無侵占他人佛像、聖器、經典之犯行；甲○○亦
    無偽造文書犯行；乙○○更無公然侮辱、恐嚇犯行，詎竟捏
    造不實事項，向台灣高雄地方法院檢察署誣指自訴人乙○○
    涉有侵占、公然侮辱、恐嚇犯行；自訴人甲○○涉有侵占、
    偽造文書犯行，俟經承辦檢察官偵查後，認自訴人乙○○、
    甲○○罪嫌不足，於民國95年5 月10日以95年度偵字第1290
    8 號、第12909 號、第12910 號、第12912 號作成不起訴處
    分確定，因認被告涉有刑法第169 條第1 項之誣告罪嫌云云
    。
二、按犯罪事實應依證據認定之，無證據不得認定犯罪事實；又
    不能證明被告犯罪者，應諭知無罪之判決；刑事訴訟法第15
    4 條第2 項、第301 條第1 項分別定有明文。次按告訴人所
    訴之事實，不能證明其係實在，對於被訴人為不起訴處分確
    定者，是否構成誣告罪，尚應就其有無虛構誣告之故意以為
    斷，並非當然可以誣告罪論擬。又誣告罪之成立，以意圖他
    人受刑事處分虛構事實而向該管公務員申告為其要件，若出
    於誤會或懷疑有此事實而為申告，以致不能證明其所訴之事
    實為真實，告訴人本缺乏誣告之故意，亦難成立誣告，亦即
    在積極方面倘無證據足以證明其確係故意虛構者，仍不能遽
    以誣告罪論處，此有最高法院44年台上字第892 號、46年台
    上字第927 號、59年台上字第581 號判例要旨可資參照。再
    者，所謂認定犯罪事實之證據，係指足以認定被告確有犯罪
    行為之積極證據而言，亦即認定不利於被告之事實，須依積
    極證據，苟積極證據不足為不利於被告事實之認定時，即應
    為有利於被告之認定，更不必有何有利之證據，此亦有最高
    法院29年台上字第3105號、30年台上字第816 號判例要旨足
    參。
三、本件自訴人認被告涉有前開誣告罪嫌，無非以：被告告訴自
    訴人甲○○涉犯侵占、偽造文書罪嫌、自訴人乙○○涉犯公
    然侮辱、恐嚇罪嫌部分，均經台灣高雄地方法院檢察署於95
    年5 月10日以95年度偵字第12908 號、第12909 號、第1291
    0 號、第12912 號作成不起訴處分確定，而被告前於指述自
    訴人甲○○涉犯侵占罪、偽造文書罪等案件之偵查程序中，
    已向偵查檢察官坦認，其明知系爭佛像係自訴人甲○○之子
    吳惟道所購買，而放置佛像之地點乃自訴人甲○○所有，又
    自訴人甲○○因遭被告不斷騷擾，百般無奈下始於被告面前
    以自已名義制作佛像流向文書憑據交予被告，亦為被告親見
    親聞，顯見被告於向台灣高雄地方法院檢察署提告之初已明
    知自訴人甲○○並無侵占、偽造文書犯行，而有誣告之主觀
    犯意；另被告於94年12月16日在前案檢察事務官偵訊時，亦
    已供承：伊認為案發時在電話中與伊通話，並出言恐嚇者為
    吳柔鳳或吳采瀅，益見被告於告訴之初即已明知自訴人乙○○無涉公然侮辱或恐嚇犯行，卻仍執意誣告自訴人乙○○犯
    罪等語，及上開不起訴處分書1 件為其主要論據（見本院卷
    第4 頁、第117 頁、第118 頁、第119 頁）。
四、訊據被告堅決否認有何誣告犯行，辯稱：伊受吳惟道之託保
    管放置於高雄市苓雅區○○○路361 號房屋內之佛像、聖器
    、經典等佛教文物，然上開佛教文物均經自訴人甲○○、乙○○等人清空移置他處，伊始依法訴追；又自訴人甲○○固
    宣稱置於上址之佛教文物均已贈送予澳洲墨爾本之佛寺，然
    經伊多方追查，均無結果，故認自訴人甲○○所出示，其上
    載有「佛像捐贈予澳洲墨爾本佛寺」之字據內容係屬不實，
    始提出告訴；至於伊於94年9 月5 日晚間7 時至9 時間，撥
    打門號0000000 號市內電話與自訴人乙○○聯繫時，確遭通
    話對象出言侮辱、恐嚇，有電話錄音譯文在卷可稽，而伊因
    無法確認通話對象究係乙○○或係吳柔鳳、吳采瀅，始對上
    開三人一併提出公然侮辱、恐嚇之告訴，故其主觀上均無明
    知他人未涉犯罪仍誣告他人犯罪之犯意等語（見本院卷第
    128 頁）。
五、經查：
  (一)被告丙○○先前指訴自訴人甲○○涉有侵占、偽造文書犯行
    、自訴人乙○○涉有侵占、公然侮辱、恐嚇犯行，固經台灣
    高雄地方法院檢察署檢察官作成不起訴處分確定，並經本院
    調閱台灣高雄地方法院檢察署95年度偵字第12908 號、第12
    909 號、第12910 號、第12912 號案件全卷查證屬實，復有
    不起訴處分書影本1 份在卷可稽（見本院卷第4 頁），惟揆
    諸前揭最高法院判例說明，仍不能僅憑被告所訴之事實不能
    證明，即遽認被告涉有誣告之犯行，端視被告所指訴之情節
    是否係故意虛構而定。
  (二)被告於前案指述自訴人甲○○、乙○○涉嫌侵占犯行部分：
  1.自訴人甲○○之子、乙○○之胞弟吳惟道前曾加入被告所屬
    佛教教派，並因參與該教派之宗教活動而購買多尊佛像，復
    於吳惟道之父吳濬濠（原名吳慶福）在世時，經徵得其同意
    ，除提供位於高雄市○○○路361 號之1 、2 樓房屋予被告
    所屬佛教教派供作聖殿使用外，並提供該處置放佛像、佛具
    、典籍等物品，且由被告受吳惟道託管上址房屋鑰匙，以管
    理佛教文物之事實，業據被告供述在卷（見本院卷第11 8頁
    ，他字5603號卷第9 頁，他字7663號卷第2 頁），核與自訴
    人乙○○陳稱：伊之胞弟吳惟道在認識被告後就開始買佛像
    ，並將所購買之佛像置放於上址房屋內，又將該屋鑰匙交予
    被告後離開台灣等情相符（見他字5603號卷第10頁），復有
    上址房屋屋內陳設狀況及房屋鑰匙等照片3 幀在卷足憑（見
    他字7663號卷第7 頁）。是被告主張：吳惟道曾將上址房屋
    鑰匙交予伊保管，並請託伊保管放置其中之佛教文物乙節，
    應屬非虛。
  2.自訴人甲○○於92年10月22日至92年10月25日間即將放置於
    上址房屋中之佛像及佛教文物均予移置他處之事實，已據自
    訴人供述在卷（見本院卷第96頁）。而被告與自訴人因對上
    開佛像及佛教文物之權利歸屬已有爭議，雙方因而屢有爭執
    ，更引發訴訟糾葛等情，除據被告辯稱：置於上址之佛教文
    物中，尚有伊自己及伊所屬佛教教派信眾所捐獻之佛像、器
    具、典籍等物品等語外（見本院卷第94頁），被告復於前案
    偵查中提出購置玉觀音等物品之證明字據1 紙以茲為證（見
    他字6773號卷第11頁）。參諸自訴人乙○○於前案偵查中則
    供稱：伊父親過世後，因房屋內放置了許多佛像，渠等不知
    如何處理，故（在房屋門口）貼字條請被告將佛像搬走，但
    被告均置之不理，還置換房屋門鎖，…嗣因渠等認為佛像均
    係吳惟道用伊父母之金錢所購置，故伊認為被告無權過問佛
    像下落等語（見他字5603號卷第10頁），復於另案偵查中證
    稱：伊買下上址房屋改為中醫診所時，被告就跑來對伊說不
    可隨便移動佛像等語（見偵字24823 號卷93年12月28日訊問
    筆錄），再佐以自訴人甲○○於93年1 月31日所書立交予被
    告收執之字據上亦載明：「（高雄市）楠梓（區○○○街23
    巷3 弄14號為玉觀音所在地，可隨時請回」等情，足認自訴
    人方媞媚、乙○○均知悉置於上址房屋內之佛像等文物，非
    悉屬吳惟道所購置，且有產權管理上之爭執，始有張貼字條
    要求被告應將佛像移走，及已另將部分佛像置於他處以待被
    告領回之舉，故自訴人指述：被告明知自訴人有權處分置於
    上址房屋內之佛像，確仍蓄意誣指自訴人犯罪云云，核與實
    情有違，自難作為認定被告有罪之依據。
  3.又本案被告因認受託管理置於上址房屋內之佛像及佛教文物
    ，故依循刑事訴訟途徑對自訴人甲○○、乙○○提出侵占告
    訴，俾以取回佛像等佛教文物乙節，業據被告供陳在卷（見
    他字5603號卷第3 頁背面、第19頁、本院卷第118 頁），揆
    諸首揭說明，被告既係為實現其財產權利始對自訴人甲○○
    、乙○○提出上開侵占告訴，自難認其有何誣告之故意。
  (三)被告於前案指述自訴人甲○○涉嫌偽造文書犯行部分：
    自訴人甲○○確曾指示其女兒吳采瀅（原名吳亭瑤）為伊製
    作以佛像文物去向為內容之字據1 件，並經伊於其上親自簽
    名後，將該字據交予被告收執之事實，業據自訴人坦認在卷
    （見本院卷第118 頁），並有卷附字據1 紙可憑（見他字67
    73號卷第7 頁）。又被告於取得上開字據後，即循線查證，
    惟仍無從追回前開佛像文物之下落，而認自訴人甲○○所出
    具之上開文書內容不實，始對自訴人甲○○提出偽造文書之
    告訴乙情，亦據被告供述至明（見本院卷第119 頁，他字76
    63號卷第2 頁，他字6764號卷第6 頁），雖自訴人堅稱伊確
    實已將佛像送往澳洲，捐贈予澳洲墨爾本佛寺云云（見本院
    卷第118 頁，他字6764號卷第10頁），然自訴人除書立上開
    字據外，迄今仍無從提出上開佛像已經澳洲墨爾本佛寺受領
    之其他證明文件或照片等證據以實其說，故被告主張伊因追
    索無門，而懷疑自訴人有偽造文書之事實，始循刑事訴訟方
    式提出申告，欲究明上開佛像下落等情，應屬實在，自難認
    被告有何故意虛構事實誣告自訴人甲○○犯罪之主觀犯意。
  (四)被告於前案指述被告乙○○涉嫌公然侮辱、恐嚇部分：
  1.被告於94年9 月5 日晚間7 時至9 時許，撥打門號為000000
    0 號市○○○○道之家人，欲追討上開佛像等佛教文物，卻
    遭通話對象以「你欠人幹」、「你們就是死要錢」、「甲○○已經去日本找吳惟道，也已經請黑道山口組幫忙找」、「
    狗屁佛門啦！我說你們是詐騙集團啦！」、「你再打電話來
    騷擾我，我就讓你不得好死啦！叫兄弟去找你，把你埋到深
    山裡去，試試看！」、「我這裡有你的電話，我會循著電話
    去找到你，你試試看，你半夜都不要給我出門，你最好都不
    要出門，我會叫兄弟去找你，你試試看」等語侮辱、恫嚇之
    事實，業據被告及自訴人之代理人陳述在卷（見本院卷第96
    頁），並有卷附電話錄音帶及錄音譯文1 件、檢察事務官勘
    驗報告1 份足憑（見他字5603號卷第26頁、第24頁），應認
    真實。
  2.被告辯稱：斯時有多人與伊輪流對話，故伊無法確知與伊通
    話之對象究係何人乙節（見本院卷第119 頁），核與電話譯
    文顯示被告係與多名女子輪流對話乙情相符（見他字5603號
    卷第25頁、第26頁），而被告僅能確認甲○○之聲音，亦據
    被告供承在卷（見本院卷第120 頁）。再參諸被告撥打門號
    0000000 號電話，向受話者表示欲向甲○○索討上開佛像文
    物之通話過程中，受話者均未表明渠等是否為甲○○之女兒
    ，此有電話錄音譯文1 件在卷足憑（見他字5603號卷第26頁
    ），是被告辯稱：伊當時認為上開電話既與甲○○有關，與
    伊通話者又非甲○○本人，應為甲○○之女兒等情，應屬可
    採。又上開通話內容中受話者與被告之通話內容已涉及貶損
    被告之人格及恐嚇之言語，客觀上已足認危及他人之人身安
    全，故被告辯稱：伊感到受辱及恐懼，始對自訴人甲○○之
    女兒吳采瀅、吳柔鳳及自訴人乙○○提出恐嚇之告訴等語，
    核與經驗法則無違，應可採信。是以，被告為查明通話之對
    象，而訴諸偵查機關調查，自難認有何誣告之犯意。
  3.自訴人固主張：由被告提出之電話錄音譯文顯示，被告可分
    辨與其通話之對象究為自訴人乙○○或甲○○之另兩名女兒
    吳采瀅、吳柔鳳，且明知自訴人乙○○並未出些侮辱、恫嚇
    ，故被告對自訴人乙○○所為公然侮辱、恐嚇之告訴已具誣
    告之主觀犯意云云。惟被告係憑其主觀之臆測，逕於該電話
    譯文中所標示與伊通話之對象乙節，已據被告供明在卷（見
    本院卷第120 頁），即難認被告有何明知自訴人乙○○非在
    上開受話者之列，仍逕予提出公然侮辱、恐嚇告訴之故意。
    至於自訴人聲請將上開電話錄音譯文與自訴人乙○○之聲紋
    送交鑑定機關比對，以明自訴人未曾與被告通話乙節，則亦
    無從依事後之鑑定比對，而得予推論被告於通話時已可知悉
    自訴人乙○○於案發當時非與伊通話之對象，故無再予鑑定
    電話錄音聲紋究係誰屬之必要。另自訴人主張：被告係有意
    挑釁自訴人，使自訴人因遭激怒而口不擇言，故意構陷自訴
    人於罪云云，核與被告於上開通話中已表明欲向自訴人討回
    佛像之用意不符，況被告亦無從預見何人會以上開辱罵、恐
    嚇等言詞加以回擊，故縱認被告於電話通話時以錄音設備錄
    下雙方之對話，其所為亦僅屬保全證據之手段，尚難認被告
    有何蓄意入人於罪之故意。
六、綜上所述，本案被告前以自訴人涉犯侵占、偽造文書、公然
    侮辱、恐嚇等犯行提出告訴，雖因證據不足以證明自訴人所
    涉前開罪嫌而經檢察官為不起訴處分，惟亦無積極而確切之
    證據足證被告有何虛編事實，構陷他人入罪之情事，此外本
    院亦查無其他積極證據足認被告有何誣告之主觀故意，揆諸
    前揭最高法院判例要旨所示，本件尚難認被告有何自訴人所
    指之誣告犯行，本案既不能證明被告有誣告犯行，依法即應
    為被告無罪之諭知。
據上論斷，應依刑事訴訟法第343 條、第301 條第1 項，判決如
主文。
中　　華　　民　　國　　96　　年　　4 　　月　　10　　日
                  刑事第八庭  審判長法　官  李政庭
                                    法  官  李育信
                                    法  官  賴文姍
以上正本證明與原本無異。
如不服本判決，應於送達後10日內，向本提出上訴狀。
中　　華　　民　　國　　96　　年　　4 　　月　　10　　日
                                    書記官  王高山
